【裁判字號】    89,易,1120
【裁判日期】    900425
【裁判案由】    竊盜
【裁判全文】
臺灣苗栗地方法院刑事判決                        八十九年度易字第一一二號
    公  訴  人  臺灣苗栗地方法院檢察署檢察官
    被      告  丙○○
右列被告因竊盜案件，經檢察官提起公訴 (八十九年度偵字第四六八一號)，本院判
決如左：
    主  文
丙○○竊盜，未遂，處有期徒刑參月，如易科罰金，以參佰元折算壹日。
    事  實
一、丙○○意圖為自己不法之所有，於八十九年十一月九日凌晨一時三十分許，至甲○○所有位於苗栗縣頭份鎮東庄里上庄十五號（起訴書誤載為民族路六七六巷上
    庄十五號）工廠（無故侵入建築物部分未據告訴）內，準備竊取停放於前開工廠
    內甲○○所用車號ＭＦ—七六七九號自小客車內之物品，丙○○於翻動物品之際
    ，為乙○○所發覺而呼喊捉賊，丙○○見行跡敗露，隨即倉皇逃逸，而未得逞。
    嗣乙○○在後追趕丙○○數百公尺後體力不支，欲折返工廠開車繼續追緝時，於
    途中遇甲○○騎乘腳踏車追趕而至，在告知丙○○特徵後繼續由甲○○追趕。嗣
   於同日凌晨一時四十分許，在苗栗縣頭份鎮○○里○○路六七六巷一號前將丙○○攔下，並由乙○○返家後開車將丙○○載回前開工廠處，交由前來之警員處理
    。
二、案經甲○○訴由苗栗縣警察局頭份分局報請台灣苗栗地方法院檢察署檢察官偵查
    起訴。
    理  由
一、訊據被告丙○○矢口否認有何竊盜犯行，辯稱：當天伊是到頭份的朋友家要錢，
    後來沒找到他，伊就沿民族路轉該路六七六巷方向抄近路回竹南，在回家路途上
    ，伊就被甲○○騎腳踏車從後面撞，後來乙○○開一部車過來，他們二人便硬把
    伊拉上車帶走交予警方云云。經查：
  (一)右揭事實，業據告訴人甲○○指述甚詳，核與證人乙○○證述相符，復有遭竊車
    輛照片二張、逃逸路線現場照片九張附卷可稽。觀諸前開停放於工廠內之ＭＦ—
    七六七九號自小客車照片，可知該車右車門已打開，內部凌亂，核與甲○○指訴
    該車遭翻動之情節相符，是該車係遭逃出工廠之人基於行竊之意思而翻動者應堪
    認定。而證人乙○○發現被告自工廠內跑出，並加以追躡之過程中，於路過有路
    燈照明處，即知被告身形瘦小、身著暗藍色上衣、米白色褲子，俟乙○○追逐數
    百公尺後，因體力不支，而欲折返工廠開車繼續追躡被告時，於路上見甲○○由
    後騎腳踏車而來，故告以被告之特徵，續由甲○○追尋被告，而乙○○則折返工
    廠後即開車尋找被告，並於民族路六七六巷口處發現甲○○已抓住被告，即由甲○○將被告抱上車，一同折返工廠將被告交警處理等情，業據證人乙○○證述無
    訛。而甲○○經乙○○告知被告特徵後，即騎乘腳踏車由民族路往竹南方向，至
    與八德路交岔口時，即看到被告身著暗色上衣、白色褲子、神色匆忙而東張西望
    ，由八德路往民族路六七六巷方向走，故甲○○即騎車由被告身後撞上，並加以
    抓住被告，俟乙○○開車來後，即將被告抱上車等情，亦據甲○○指訴甚詳。準
    此，互核甲○○及證人乙○○前開陳稱，可知自乙○○追逐自工廠逃出之人至甲○○抓住被告之間，有一小段時間並非持續追逐自工廠逃逸者。是本件所應審究
    者，闕為在工廠車內翻動物品而為乙○○所發現並自工廠跑出之人，是否即被甲○○所抓住之被告，而此事實應依積極證據認定之。
  (二)案發當日乙○○於追逐自工廠逃出者，行經路燈處時，即清楚可知被告之穿著及
    身形，並據以告知甲○○後，甲○○亦將此特徵之被告抓住一節，已如前述。而
    被告亦供認當日係著身著暗藍色上衣、米白色褲子。經本院勘驗追逐路線現場之
    結果，可知工廠外之巷子沿路共有二盞路燈，此有編號二、四之照片可憑，其路
    燈下之照明、視線尚屬良好，是乙○○於追逐過程中，行經該路燈處，應可清楚
    看到自工廠逃出者之穿著及身形，尚不致誤判一節，堪予認定。參以由工廠外向
    民族路往外走，遇第一條小巷右轉，乃至接八德一路再往民族路方向沿路上，經
    本院於下午七時許勘驗結果，可知人煙罕至，僅八德路上有車輛往來，更遑論案
    發當時已凌晨一時三十分許，人車將更為稀少。而此亦據證人乙○○證稱：「
    ..... 我可以確定他是從我家跑出來的人，當時很晚了，都沒有其他人在活動。
    」等語（八十九年十二月二十六日訊問筆錄第三頁），是以，當時該沿路上既未
    有其他行人行走，而被告之穿著與身形又符合證人乙○○之指述，由此應堪認定
    被告即係自工廠逃出之人無疑。
  (三)又被告雖辯稱說當晚係十一時三十分許出門走去頭份找朋友，後來找不到，就走
    民族路抄近路轉六七六巷方向回竹南家云云。然查，竹南至頭份間有相當長之距
    離，被告供稱以步行方式來回，已有可疑。據證人即當日到場處理之員警丁○○
    於本院證稱：「（被告在現場有無回答他是到那裡做什麼？）他說要找朋友，但
    他提供的電話，卻找不到他朋友。」等語。是以，苟該電話確係該友人所用，衡
    情被告既有朋友之聯絡電話，何以不先確認朋友確實在家之情況下始行出發，卻
    冒然以步行之方式來回達十幾公里之遠？準此，被告辯稱當時是找朋友始行經民
    族路云云，尚難憑信。又被告雖辯稱伊是沿民族路行走再轉進六七六巷云云，然
    據甲○○於本院審理時指稱，親眼見被告係從八德路轉進民族路再進入六七六巷
    ，而非由民族路直接轉進六七六巷等語（見九十年三月五日訊問筆錄及甲○○所
    繪之現場示意圖），且據證人即當日到場處理之員警戊○○證稱：「（問：被告
    是走八德路還是六七六巷較近？）走八德一路較近，走六七六巷要多走五、六公
    里。」等語，參以本院勘驗現場時，可知八德一路路面寬敞而直，且照明良好，
    而民族路六七六巷路面狹窄曲折，照明較差等情，此有現場照片編號五至九號附
    卷可稽，而被告於本院勘驗現場亦翻異前詞改稱走八德一路回家較六七六巷近等
    語（見九十年三月五日訊問筆錄）。衡情被告在明知走八德一路回家較近之情況
    下，如於深夜以步行之方式由民族路回竹南，何以捨寬敞而筆直、明亮且距離近
    之八德一路，反改走狹窄而曲折、照明較暗且距離遠之民族路六七六巷？由此足
    認被告於警訊中辯稱走民族路七六七巷之抄近路一節不足採信。據此被告復辯稱
    因八德路上有酒店，時常發生槍擊事件糾紛，故走六七六巷云云，然據證人戊○○證稱：「（問：八德一路上有無酒店？）沒有，沒有風化場所。」等語無訛。
    是被告此部分之辯解亦不足採。綜上參觀互證，足認被告當時並非係走民族路轉
    進六七六巷欲返家，而係遭追逐後，自八德一路轉民族路再轉進六七六巷等情，
    應堪認定。
  (四)又被告為甲○○於民族路六七六巷口抓住時，被告身體是有流汗而無力等情，業
    據甲○○於本院審理時指訴明確。而乙○○將被告載回案發工廠時，據證人丁○○結證稱：「（問：你說你看到被告時，被告有點累的樣子？）是覺得他有些累
    的樣子，.....，他有無流汗我不清楚.....。」等語及證人戊○○結證稱：「有
    人報案後，我們到現場時，被害人已把被告帶過來，被告已在車上，.....，也
    看起來較累的樣子。」、「被告被被害人載回來時，和他講話時，有看到他呼吸
    急促的情形，但流汗的部分沒有看清楚」等語，亦足證被告客觀上有令人覺得「
    疲累」的表徵。綜合以觀，被告應係在逃逸時，因不勝體力所導致，由此益徵被
    告應係由工廠所跑出，而由乙○○所追躡之人無訛。
  (五)再者，被告係從八德一路轉民族路六七六巷路線行走，已如前述，據證人甲○○
    證稱：「我在民族路口停下觀看被告的行動，那時附近都沒人，被告很匆忙的東
    張西望。」、「（問：你如何知道他是被告竊嫌？）我叔叔有（即乙○○）對我
    說他的穿著、人瘦瘦的，見他一直回頭看，所以我就知道是他。..... 」等語。
    是由被告當時之不時回頭看並匆忙東張西望之表現，亦足認被告應係為逃避追緝
    所為之正常反應。
  (七)綜上所述，被告為甲○○抓住之前，路上既無其他行人，且被告之身形、衣著均
    與從工廠竊盜未遂之逃出者特徵相符，參以被告行走之路線及其神色匆忙、不時
    回頭察看之情狀，及被抓住時流汗無力等情以觀，被告應係自工廠逃出之人無訛
    。是被告所辯皆係卸責之詞，委無足採，本件事證明確，被告犯行洵堪認定。
二、被告已著手竊盜行為之實施，惟尚未得手之際，即為乙○○發現並逃逸，其犯罪
    尚屬未遂，核其所為，係犯刑法第三百二十條第三項、第一項之普通竊盜未遂罪
    被告已著手於犯罪行為之實行而不遂，為未遂犯，爰依刑法第二十六條前段規定
    減輕其刑。爰審酌被告被告犯後猶飾詞圖卸，並無任何坦承悔過之具體表現，本
    應嚴罰重懲，念其態度尚稱良好，且所生危害非鉅，併參酌其犯罪之目的、手段
    等一切情狀，量處如主文所示之刑，並諭知易科罰金之折算標準，以資懲處。末
    按被告於行為後，刑法第四十一條業已修正，並於九十年一月十日經總統公布，
    九十年一月十二日生效。茲比較新舊條文，其中修正前刑法第四十一條「犯最重
    本刑為三年以下有期徒刑以下刑之罪，而受六月以下有期徒刑或拘役之宣告，因
    身體、教育、職業或家庭之關係，執行顯有困難，得以一元以上三元以下折算一
    日，易科罰金」之規定，業經修正後之新法擴大得易科罰金之範圍，凡「所犯最
    重本刑為五年以下有期徒刑之罪」，符合前開與舊法相同之其他要件下，即得易
    科罰金。本案被告所犯為最重本刑係五年以下有期徒刑之刑法第三百二十條第一
    項之普通竊盜罪，而受六個月以下有期徒刑之宣告，依法得易科罰金自屬對被告
    有利，依刑法第二條第一項前段之規定，即應適用裁判時即修正後刑法第四十一
    條之規定，為得易科罰金之諭知。
據上論斷，應依刑事訴訟法第二百九十九條第一項前段，刑法第二條第一項前段，第
三百二十條第三項、第一項、第二十六條前段、第四十一條第一項前段，罰金罰鍰提
高標準條例第一條前段、第二條，判決如主文。
本案經檢察官黃智勇到場執行職務
中      華      民      國    九十      年      四      月    二十五    日
                                        臺灣苗栗地方法院刑事第一庭
                                            審判長法  官  巫  政  松
                                                  法  官  楊  台  清
                                                  法  官  顧  正  德
右正本證明與原本無異。
如不服本判決，應於判決送達後十日內向本院提出上訴狀( 應附繕本 )，上訴於
臺灣高等法院台中分院。
                                                  書記官  陳  文  聰
中      華      民      國    九十      年      四      月    二十六    日
附錄本案論罪科刑法條：
中華民國刑法第三百二十條 (普通竊盜罪、竊佔罪)
意圖為自己或第三人不法之所有，而竊取他人之動產者，為竊盜罪，處五年以下有期
徒刑、拘役或五百元以下罰金。
意圖為自己或第三人不法之利益，而竊佔他人之不動產者，依前項之規定處斷。
前二項之未遂犯罰之。


司法院資訊處製作；財團法人民間司法改革基金會備份。
